【裁判字號】    97,勞安上訴,4
【裁判日期】    971014
【裁判案由】    過失致死等
【裁判全文】
臺灣高等法院刑事判決               97年度勞安上訴字第4號
    上  訴  人  臺灣板橋地方法院檢察署檢察官
    被      告  鑫和有限公司  統一編號：00000000號
    兼  代表人  丙○○
    被      告  丁○○
                戊○○
    上二人共同  林雅君  律師
    選任辯護人
上列上訴人因被告等業務過失致死案件，不服臺灣板橋地方法院
96年度訴字第255號，中華民國97年4月23日第一審判決（起訴案
號：臺灣板橋地方法院檢察署95年度偵字第25588號），提起上
訴，本院判決如下：
    主  文
上訴駁回。
    理  由
一、按刑事訴訟法第350條、第361條、第362條、第367條規定，
    不服地方法院之第一審判決而上訴者，須提出上訴書狀，並
    應敘述具體理由，為上訴必備之程式。倘所提出之書狀未敘
    述上訴理由，或僅曾以言詞陳述上訴理由者，均應於上訴期
    間屆滿後20日內補提理由書於第一審法院。第一審法院經形
    式審查，認逾期未補提上訴理由者，應定期間先命補正；逾
    期未補正者，為上訴不合法律上之程式，應以裁定駁回。又
    雖已提出上訴理由，但所提非屬具體理由者，則由第二審法
    院以上訴不合法律上之程式，判決駁回。而所謂具體理由，
    必係依據卷內既有訴訟資料或提出新事證，指摘或表明第一
    審判決有何採證認事、用法或量刑等足以影響判決本旨之不
    當或違法，而構成應予撤銷之具體事由，始克當之（例如：
    依憑證據法則具體指出所採證據何以不具證據能力，或依憑
    卷證資料，明確指出所為證據證明力之判斷如何違背經驗、
    論理法則），若僅泛言原判決認定事實錯誤、違背法令、量
    刑失之過重或輕縱，而未依上開意旨指出具體事由，或形式
    上雖已指出具體事由，然該事由縱使屬實，亦不足以認為原
    判決有何不當或違法者（例如：對不具有調查必要性之證據
    ，法院未依聲請調查亦未說明理由，或援用證據不當，但除
    去該證據仍應為同一事實之認定），皆難謂係具體理由，俾
    與第二審上訴制度旨在請求第二審法院撤銷、變更第一審不
    當或違法之判決，以實現個案救濟之立法目的相契合，並節
    制濫行上訴（最高法院97年度臺上字第892號判決要旨參照
    ）。再最高法院65年臺上字第2836號判例要旨記載：「上訴
    於第三審法院，其上訴書狀應敘述上訴之理由，為刑事訴訟
    法第382條第1項所明定。本件原審檢察官提出之上訴書，僅
    云「茲據告訴人某甲具狀請求提起上訴前來，經核內容，尚
    非顯無理由，檢附原書狀，提起第三審上訴，請予法辦」，
    並無一語指摘原判決如何違背法令，及該書狀內容如何尚非
    顯無理由。刑事訴訟法既無上訴理由得引用或檢附其他文件
    代替之規定，揆之首開說明，其上訴程式自屬不合」；同院
    69年台上字第2724號判例要旨亦載稱：「刑事訴訟法第三百
    八十二條第一項所謂上訴書狀應敘述上訴之理由，係指上訴
    書狀本身應敘述上訴理由而言，非可引用或檢附其他文書代
    替，以為上訴之理由。蓋刑事訴訟法規定各種文書之制作，
    應具備一定之程式，其得引用其他文書者，必有特別之規定
    始可，（例如刑事訴訟法第48條，第373條。）否則，即難
    認其上訴已合法律上之程式。」而修正後刑事訴訟法第361
    條、第367條規定與第382條第1項規定之意旨相合，自應為
    相同之適用。則依上開判例意旨，不服地方法院之第一審判
    決而上訴者，須提出上訴書狀，並於上訴狀記載具體理由，
    同時應於上訴狀本身內敘明上訴之理由，不得引用或檢附其
    他文書代替，以為上訴之理由。
二、本件檢察官上訴理由記載：告訴人甲○○具狀請求上訴，略
    以：上訴理由詳如附件所載 (其表明要後補)，告訴人認原
    審認罪科刑不當，因之請求本署檢察官上訴，經核非無理由
    等語。依檢察官上訴理由書所載係引用告訴人之上訴理由，
    而告訴人事後所補上訴理由稱：(1)被告等人並無悔意，被害
    人母女於庭訊時親眼目睹被告等人嘻皮笑臉，怎可言之「有
    悔意」，且於協商時，對被害人多所嘲諷，真是情何以堪，
    本件被告不宜易科罰金或為緩刑諭知。(2)被告等人捨新吊具
    不用，卻用老舊且只限吊貨物之機具來吊人施工，此事草菅
    人命，有謀害人命之嫌，豈是過失致死如此單純等語；本院
    於97年8月21日行準備程序時，檢察官除當庭撤回對被告乙
    ○○之上訴外，本院請檢察官陳述上訴要旨，檢察官亦僅陳
    稱如上訴書及告訴人上訴理由書所載等語。綜上，本件檢察
    官空言指稱原審論罪科刑不當，並未依卷內既有訴訟資料或
    提出新事證，指摘或表明原審判決有何採證認事、用法或量
    刑等足以影響判決本旨之不當或違法，構成應撤銷之具體事
    由。依上開判例、判決要旨，檢察官上訴，顯不合上訴之法
    定要件，應予駁回，並不經言詞辯論為之。
三、據上論斷，應依刑事訴訟法第367條前段、第372條，判決如
    主文。
中    華    民    國    97    年    10    月    14    日
                  刑事第十四庭  審判長法  官 陳志洋
                                      法  官 謝靜慧
                                      法  官 梁耀鑌
以上正本證明與原本無異。
如不服本判決，應於收受送達後十日內向本院提出上訴書狀，其
未敘述上訴之理由者並得於提起上訴後十日內向本院補提理由書
（均須按他造當事人之人數附繕本）。
                                      書記官 莊淑茹
中    華    民    國    97    年    10    月    15    日


司法院資訊處製作；財團法人民間司法改革基金會備份。
